【裁判字號】    92,交上易,26
【裁判日期】    920410
【裁判案由】    過失傷害
【裁判全文】
臺灣高等法院刑事判決                            九十二年度交上易字第二六號
    上  訴  人  臺灣臺北地方法院檢察署檢察官
    上  訴  人
    即  被  告  乙○○
右上訴人因過失傷害案件，不服臺灣臺北地方法院九十一年度交易字第二四六號，中
華民國九十一年十二月二十三日第一審判決（聲請簡易判決處刑案號：臺灣臺北地方
法院檢察署九十年度偵字第二三六三０號），提起上訴，本院判決如左：
    主  文
上訴駁回。
    事  實
一、乙○○於民國九十年四月十八日八時十分許，駕駛車牌號碼ＥＱ－一四三三號自
    用小客車，沿臺北市○○區○○街（現已更名為艋舺大道）由西往東方向行駛，
    行經該路段與康定路之交岔路口時，欲左轉往北向康定路方向行駛，本應注意汽
    車行駛時，駕駛人應注意車前狀況，隨時採取必要之安全措施，而依當時並無不
    能注意情事，竟疏未注意車前狀況即貿然前行，適有行人甲○○手攜其年僅三歲
    之幼女馮靖雯（民國八十六年十一月十九日生，原判決誤載為馮敬雯）沿汕頭街
    由西往東方向而違規穿越康定路，乙○○因未及閃避致其所駕駛自用小客車之前
    車頭撞及前方亦疏未注意行人穿越道路，設有行人穿越道者，必須經由行人穿越
    道穿越之規定，而正違規穿越道路之行人甲○○所牽攜之幼女馮靖雯，馮靖雯因
    而當場倒地，受有左股骨骨折之傷害。乙○○在車禍發生後，即以肇事車輛將甲
    ○○及其女馮靖雯載往醫院就醫。
二、案經馮靖雯之母甲○○訴由臺灣臺北地方法院檢察署檢察官偵查後聲請簡易判決
    處刑，經本院臺北簡易庭認不宜適用簡易程序，移請原審審理。
    理  由
一、訊據被告乙○○固坦認在右揭時、地駕駛前揭車牌號碼之自用小客車行經前述肇
    事地點，與徒步行走之告訴人甲○○之女馮靖雯發生碰撞，馮靖雯受有左股骨骨
    折傷害之事實，惟矢口否認有何過失犯行，辯稱當時伊跟隨前車自汕頭街左轉駛
    入康定路上，告訴人他們是穿越康定路，站在雙黃線上的車道，他們是從康定路
    工地的出入口走出來的，當時完全沒有斑馬線，係告訴人與其子違規穿越道路致
    與伊車之左前車輪處發生擦撞，伊當時車速緩慢，伊並未違規，無過失云云。
二、惟查關於被告於右揭時、地駕駛車牌號碼ＥＱ－一四三三號自用小客車與告訴人
    甲○○之女馮靖雯發生碰撞，致被害人馮靖雯受傷之事實，業據被告於檢察官偵
    查、原審及本院審理時均坦承不諱（見他字卷第二十三至二十五頁，偵字卷第三
    十八頁至三十九頁，原審九十一年十一月十三日訊問筆錄，本院九十二年二月二
    十一日訊問筆錄），並有被告於九十年十二月十四日提出記載車禍發生經過之報
    告書一份、現場照片及肇事現場略圖一紙附於偵查卷內可參，核與告訴人甲○○
    於檢察官偵查、原審及本院審理時指訴情節大致相符，又被害人馮靖雯因本件車
    禍受有左股骨骨折之傷害，業據告訴人提出國立台灣大學醫學院附設醫院之診斷
    證明書影本一紙在卷足憑。
三、關於本件事故碰撞地點，雙方各執一詞，被告供稱：伊當時沿臺北市○○區○○
    街（現已更名為艋舺大道）由西往東方向行駛，行經該路段與康定路之交岔路口
    時，左轉往北向康定路方向行駛，當其所駕駛汽車之方向盤打直已在康定路上行
    駛時，與違規穿越道路之行人即告訴人之女馮靖雯發生車禍；告訴人甲○○則陳
    稱：當時由北往南方向行至汕頭街與康定路之交岔路口時，欲沿汕頭街由西往東
    穿越康定街後再右轉往南朝萬大路之方向前進，當其穿越汕頭街與康定路之交岔
    路口時與被告發生車禍，此有告訴人於九十一年三月二十七日提出附於偵字卷內
    之肇事現場略圖及原審九十一年十一月十三日訊問筆錄在卷可參，而雙方當時行
    進路線及各自所認為之碰撞肇事地點，並有檢察官九十一年三月二十七日履勘現
    場筆錄及現場照片六幀附卷可按，被告與告訴人雖各執一詞，分別主張撞擊點係
    在康定路上與康定路及汕頭街交岔路口處，惟本件事故發生當時，雙方為及時救
    治傷者馮靖雯，由被告駕駛前揭自用小客車將馮靖雯送至醫院，肇事車輛則已移
    離現場，事發後雙方亦未通知警員到場製作肇事現場圖以供研判車禍發生情形之
    相關資料，且現場未留有煞車痕或刮地痕等資料足以顯示肇事地點，復查無其他
    積極事證足以確認告訴人所指稱之地點為車禍發生地，本院參酌前揭被告關於行
    車動向之陳述、檢察官九十一年三月二十七日履勘現場筆錄與告訴人所提之卷附
    雙方於九十年四月二十一日所簽訂之車禍事故報告書內容所載，認被告所主張碰
    撞位置係在康定路上為可採，先予敘明。雖然如此，參以被告及告訴人各提出附
    卷之前述現場略圖、檢察官履勘現場筆錄，可知肇事路段即當時汕頭街由東往西
    方向之車道全部封閉施工，此觀檢察官前揭履勘現場筆錄所附現場略圖上繪製九
    十年四月十八日之圍籬界線可知，因當時汕頭街車道封閉施工減縮之故，告訴人
    所稱穿越汕頭街與康定路之交岔路口，實為汕頭街由西向東單向車道與康定路之
    交岔路口，而非原本汕頭街雙向車道均可供通行車輛時與康定路之交岔路口，此
    亦有前揭檢察官履勘現場筆錄之現場略圖中告訴人親自註明事故發生地點，及告
    訴人繪製提出附卷之肇事現場略圖中之行走動向在卷可參，該處原為系爭十字路
    口之中心，應無設置行人穿越道之可能，此參酌告訴人到庭陳稱：「‧‧‧在康
    定路口中間施工部分人行穿越道是被蓋住，但是在路的兩端有人行穿越道繪製，
    我們是在路口中心被撞到」等語即可明白（見原審九十一年十一月十三日訊問筆
    錄），足徵告訴人當時並未行走在行人穿越道上，故縱依告訴人主張之肇事地點
    ，亦無解其違規穿越道路之責。
四、按汽車行駛時，駕駛人應注意車前狀況‧‧‧，並隨時採取並要之安全措施，道
    路交通安全規則第九十四條第三項定有明文；經查：本件被告駕駛自用小客車行
    經上開路段時，自應知悉並注意前揭交通安全規則，以防止危險發生，且依肇事
    路段為市區道路○道路無缺陷，當時前揭路段雖有路邊施工圍籬，並無任何足令
    被告有何不能注意之情事，及參酌被告於原審審理時亦供稱：「‧‧‧他們當時
    是要橫越馬路，我當時在康定路的內側車道，我左轉時遠遠的看到人站在馬路中
    間，她是由西向東要穿越馬路，已經穿越雙黃線停在我的車道上，等車子經過後
    要穿越馬路，前面已經有兩部計程車開過去，我是第三部車，我當時有遠遠的看
    到母親甲○○小姐，‧‧‧」等語（原審九十一年十一月十三日訊問筆錄），足
    徵被告當時早已發現告訴人欲穿越道路之車前情狀，然其並未注意減速慢行，作
    隨時停車之準備，以致撞及告訴人之女而肇事，顯見被告駕駛有疏失，就本件事
    故之發生負有過失責任甚明，被告所辯核不足採。另依據道路交通安全規則第一
    百三十四條第一項第一款規定，行人穿越道路，設有行人穿越道者，必須經由行
    人穿越道穿越，不得在其一百公尺範圍內穿越道路；本件告訴人攜其女馮靖雯穿
    越道路，在設有行人穿越道之處，未經由行人穿越道穿越，其對本件車禍之發生
    亦有過失存在，惟仍無解於被告之過失責任，又被告之過失行為與被害人馮靖雯
    所受傷害間，存有相當因果關係意甚明確，其犯行堪以認定。
五、核被告乙○○所為，係犯刑法第二百八十四條第一項前段過失傷害罪。原審認被
    告罪證明確，援引刑法第二百八十四條第一項前段、第四十一條第一項前段，罰
    金罰鍰提高標準條例第一條前段、第二條之規定，並審酌本件事故發生之後，被
    告即駕駛其自用小客車將傷者馮靖雯送至台大醫院就醫，經告訴人到庭陳明（原
    審九十一年十一月十三日訊問筆錄），並審酌被告過失之程度、所生危害、被害
    人所受之傷勢，被告犯罪後猶矢口否認過失犯行、被害人違規穿越道路與有過失
    以及被告於肇事之後迄今尚未與告訴人就民事賠償達成和解，賠償告訴人損失等
    一切情狀，量處被告有期徒刑二月，並諭知易科罰金之折算標準，原審認事用法
    ，並無不合，量刑亦屬妥適，檢察官據告訴人之聲請提起上訴認原審量刑過輕，
    被告提起上訴仍執陳詞否認過失犯行，上訴均無理由，應予駁回。
六、據上論斷，應依刑事訴訟法第三百六十八條，判決如主文。
本案經檢察官洪泰文到庭執行職務。
中      華      民      國    九十二    年      四      月      十      日
                              臺灣高等法院交通法庭
                                  審判長法  官  陳  正  雄
                                        法  官  許  宗  和
                                        法  官  許  錦  印
右正本證明與原本無異。
不得上訴。
                                        書記官  楊  妙  恩
中      華      民      國    九十二    年      四      月    十五      日
附錄本案論罪科刑法條全文：
中華民國刑法第二百八十四條：
因過失傷害人者，處六月以下有期徒刑、拘役或五百元以下罰金，致重傷者，處一年
以下有期徒刑、拘役或五百元以下罰金。
從事業務之人，因業務上之過失傷害人者，處一年以下有期徒刑、拘役或一千元以下
罰金，致重傷者，處三年以下有期徒刑、拘役或二千元以下罰金。


司法院資訊處製作；財團法人民間司法改革基金會備份。
